臺灣臺中地方法院行政訴訟判決
110年度交字第527號
原      告  洪正剛
被      告  臺中市交通事件裁決處
                    設臺中市○○區○○○路00號
代  表  人  黃士哲  住同上
訴訟代理人  黃曉妍律師
上列當事人間交通裁決事件，原告不服被告民國110年11月24日
中市裁字第68-GDJ076264號裁決書，提起行政訴訟，本院判決如
下：
    主  文
原告之訴駁回。
訴訟費用新臺幣參佰元由原告負擔。
    事實及理由
一、程序事項：按行政訴訟法第237條之7規定，交通裁決事件之
    裁判，得不經言詞辯論為之。本件屬交通裁決事件，依兩造
    所述各節及卷內資料其事證已臻明確，本院認無經言詞辯論
    之必要，爰不經言詞辯論而為判決。
二、事實概要：
　　原告騎乘其所有之車牌號碼000-0000號大型重機（下稱系爭
    車輛）於民國110年9月19日22時51分許，行經臺中市○○區○○
    ○道○段000號前，因「限速40公里，經檢定合格儀器測照，
    時速77公里，超速37公里」之違規行為，經臺中市政府警察
    局第六分局（下稱舉發機關）員警認定該車違反道路交通管
    理處罰條例第40條之規定，逕行對車主即原告掣開第GDJ076
    264號舉發違反道路交通管理事件通知單。因原告並未於到
    案期限前，檢具事證及應歸責人相關資料，向被告告知應歸
    責人，被告乃依道路交通管理處罰條例第85條第4項規定，
    推定原告有過失，續於110年11月24日以中市裁字第68-GDJ0
    76264號裁決書（下稱原處分），依道路交通管理處罰條例
    第40條、第63條第1項第1款及「違反道路交通管理事件統一
    裁罰基準表」之規定，按期限內到案之基準，裁處原告第4
    階段罰鍰新臺幣1,800元，記違規點數1點(原到案期限：110
    年11月20日，申訴日：110年10月25日，新到案期限：110年
    12月15日)。原告不服，提起本件行政訴訟。
三、原告主張略以：
  ㈠原告於遭舉發機關舉發之當下，並未見有著制服員警及巡邏
    車或有明顯標誌之非巡邏車輛，舉發機關之舉發不符合內政
    部警政署交通違規稽查與清違規勸導作業注意事項第4點第1
    項第3款第1目之5「執行非固定式測速照相人員須穿著制服
    ，使用非巡邏車輛執勤時，車輛需有明顯標識。」之規定。
  ㈡舉發機關提供之舉發日22時32分舉證照片與舉發時(22時51分
    )存有19分鐘之差，尚難單憑該舉證照片認舉發員警於舉發
    時位於系爭路段值勤，舉發機關之告發程序違反警察局「非
    固定式違規照相值勤標準作業程序」規定等語，並聲明：原
    處分撤銷，訴訟費用由被告負擔。
四、被告答辯略以：
  ㈠經轉據臺中市政府警察局第六分局110年11月4日中市警六分
    交字第1100139666號函復說明略以：「本案係本分局員警於
    110年9月19日22時51分在本市○○區○○○道○段000號前(慢車道
    )執行機動測速取締交通違規勤務，並依據道路交通管理處
    罰條例第7條之2規定，於測速照相地點前100公尺設有速限4
    0公里」之固定式警示牌測得旨案車輛時速77公里，超速37
    公里...本分局員警執行機動測速取締交通違規勤務，均穿
    著制服、值勤巡邏車停放於路邊適當位置...檢附違規案採
    證照片2張。」
  ㈡次查檢視舉發機關提供之採證照片，確認舉發機關分別於110
    年9月19日22時32分在臺中市○○區○○○道○段000號旁(慢車道)
    往西北處即測速照相機前方法定距離處已設置速限40公里之
    固定式速限標誌，並於該固定式速限標誌處設置「測速取締
    標誌」之活動式告示牌，清楚易辨，未遭遮蔽，已足令行經
    之駕駛人心生警惕而避免出現包含超速行駛等違規行為，符
    合道路交通管理處罰條例第7條之2第3項欲以明顯標示達成
    促使行經該路段駕駛人不超速並遵守交通安全規則之立法目
    的（參104年度高等行政法院及地方法院行政訴訟庭法律座
    談會研討結果）。
  ㈢本案在110/09/19 22：51：00時，測速照相儀(主機：14K11
    、序號：2155)，測得系爭車輛行經臺中市○○區○○○道○段000
    號前 (往西北向)，遭攝得車速達77公里，速限40公里，超
    速37公里。
  ㈣原告車輛沿途行經速限標誌，當時原告車輛應無不能注意之
    情事，惟原告車輛而仍無視速限標誌，逕予超速行駛，顯有
    故意過失。而本件測速取締標誌係與速限標誌設置於同一處
    所，牌面未遭遮蔽，任何用路人皆可一望即知路段速限及設
    有測速照相警告。本件舉發合於規範，原告車輛超速屬實。
    原告為汽車所有人，其未於到案期限前檢具事證及應歸責人
    相關資料向本處告知應歸責人，本處即依「道交條例」第85
    條第4項規定，推定原告有過失，並據以裁處並無違誤。並
    聲明：原告之訴駁回，訴訟費用由原告負擔。
五、本院之判斷：
  ㈠按「汽車駕駛人，行車速度，超過規定之最高時速，或低於
    規定之最低時速，除有第43條第1項第2款情形外，處新臺幣
    1千2百元以上2千4百元以下罰鍰。」、「汽車駕駛人有下列
    各款所列條款之一者，除依原條款處罰鍰外，並予記點：一
    、有…第40條…情形之一者，各記違規點數1點。」，道路交
    通管理處罰條例第40條、第63條第1項第1款定有明文。又依
    違反道路交通管理事件統一裁罰基準表之規定，機車駕駛人
    行車速度，超過規定之最高時速逾20公里至40公里以內，逾
    越應到案期限60日以上繳納罰鍰或逕行裁決處罰者，統一裁
    罰基準1,800元。
  ㈡次按「（第1項）汽車駕駛人之行為有下列情形之一，當場不
    能或不宜攔截製單舉發者，得逕行舉發：七、經以科學儀器
    取得證據資料證明其行為違規。（第2項）前項第7款之科學
    儀器應採固定式，並定期於網站公布其設置地點。但汽車駕
    駛人之行為屬下列情形之一者，不在此限：九、行車速度超
    過規定之最高速限或低於規定之最低速限。（第3項）對於
    前項第9款之違規行為，採用固定或非固定式科學儀器取得
    證據資料證明者，於一般道路應於100公尺至300公尺間，於
    高速公路、快速公路應於300公尺至1,000公尺間，明顯標示
    之；其定點當場攔截製單舉發者，亦同。」，道路交通管理
    處罰條例第7條之2第1項第7款、第2項第9款、第3項亦有明
    定。
  ㈢查本件如事實概要所述之情事，有舉發機關第GDJ076264號舉
    發違反道路交通管理事件通知單、交通違規案件陳述單影本
    、110年11月4日中市警六分交字第1100139666號函、速限及
    測速取締標誌設置照片、測速採證相片、被告110年11月15
    日中市交裁申字第1100091373號函、原處分、送達證書影本
    、機車車籍查詢等資料附卷可稽（見本院卷第53至69頁），
    堪信為真實。
  ㈣原告雖主張舉發機關提供之舉發日22時32分舉證照片與舉發
    時(22時51分)存有19分鐘之差，尚難單憑該舉證照片認舉發
    員警於舉發時位於系爭路段值勤等語。惟查：
  　⒈依本件超速違規之測速採證相片（見本院卷第61頁）所示
      ，日期：2021/09/19、時間：22：51：00、地點：臺中市
      ○○區○○○道○段000號前、車速：77km/h、速限：40km/h、
      證號：M0GA0000000A、主機：14K11，且經檢視受測車輛
      即為系爭車輛（車牌號碼為000-0000號）無誤。據此，舉
      發機關於上開時、地測得系爭車輛之行車速度為77Km/h，
      然該路段之速限40Km/h，超過規定之最高時速，超速37公
      里，為原告所不爭執，是系爭車輛於上開時、地確有「限
      速40公里，經檢定合格儀器測照，時速77公里，超速37公
      里」之事實，應堪認定。
　  ⒉又本件違規地點乃一般道路，依前揭道路交通管理處罰條
      例第7條之2第1項第7款、第2項第9款及第3項規定，舉發
      機關員警採用固定式或非固定式科學儀器取得證據資料證
      明者，應於100公尺至300公尺間，明顯標示之。查本件雷
      達測速儀設置在臺中市○○區○○○道○段000號前，而雷達測
      速儀前方即接近臺中市○○區○○○道○段000號(太陽堂總店)
      前設有測速取締標誌之警告牌，用以提醒駕駛人應依規定
      限速行駛及前方路段有測速取締執法，該標誌之豎立位置
      明顯可見，亦未遭樹木或他物遮蔽之情，且經實際量測距
      離，測速取締執法點距速限及測照警告標誌約110公尺，
      有被告舉證照片、測速採證相片及GOOGLE地圖（見本院卷
      第61頁）在卷可稽，足認舉發機關員警取締系爭車輛上開
      超速違規時，已符合前揭條文規定，於取締違規地點之前
      方100公尺至300公尺間為明顯標示，已盡告知駕駛人依速
      限駕駛之作為義務，促請駕駛人為不得違規超速行駛之注
      意。
　  ⒊原告雖主張駕駛系爭車輛，駛經臺中市○○區○○○道○段000號前時，並未觀察到警察身著制服於明顯處所公開執法等語。惟依內政部警政署95年6月6日訂定之交通違規稽查與輕微違規勸導作業注意事項（係內政部警政署所為關於內部之業務處理方式之行政規則）肆、具體作法一、交通違規稽查（逕行舉發）3、5分別規定：「以『非固定式』科學儀器採證違規時，其執勤地點、項目應經主管核定，不得以『便衣執勤』。」、「照相採證時，應著制服於明顯處所公開執法，並將違規要件完整攝入。」，嗣於103年4月23日，交通違規稽查與輕微違規勸導作業注意事項將前開肆、具體作法一、交通違規稽查（逕行舉發）5之規定予以刪除，並修正3為：「以『非固定式』科學儀器採證違規時：（1）執勤地點、項目應經主管核定。（2）應著制服，並將違規要件完整攝入，非經主官核准，不得以『便衣執勤』。」據此，足知警員以「非固定式」科學儀器採證違規時已無「應於明顯處所公開執法」之限制，原告主張即非有據。
  ㈤綜上所述，原告違規事證明確，被告依法所為原處分並無違
　　誤，原告訴請撤銷，為無理由，應予駁回。
六、本件事證已臻明確，兩造其餘主張及陳述，經核於判決結果
    不生影響，爰不逐一論列，附此敘明。
七、本件第一審裁判費為300 元，應由原告負擔，爰確定第一審
    訴訟費用額如主文第2 項所示。
據上論結，本件原告之訴為無理由，依行政訴訟法第237 條之7
、第98條第1 項前段、第237 條之8 第1 項，判決如主文。
中　　華　　民　　國　　111 　年　　4 　　月　　28　　日
　　　　　　　　　行政訴訟庭　法　官　楊萬益
以上正本證明與原本無異。
如不服本判決，應於判決送達後20日內，向本院提出上訴狀並表
明上訴理由（原判決所違背之法令及其具體內容或依訴訟資料可
認為原判決有違背法令之具體事實），其未表明上訴理由者，應
於提出上訴後20日內向本院補提理由書（上訴狀及上訴理由書均
須按他造人數附繕本，如未按期補提上理由書，則逕予駁回上訴
），並應繳納上訴裁判費新臺幣750元。
中　　華　　民　　國　　111 　年　　4 　　月　　28　　日
　　　　　　　　　　　　　　　書記官　林柏名